臺灣新竹地方法院刑事判決　　　　　100年度審交易字第129號
公　訴　人　臺灣新竹地方法院檢察署檢察官
被　　　告　梁家豪
上列被告因過失致死等案件，經檢察官提起公訴（100 年度偵字
第4432號），經被告於本院準備程序中，就被訴事實為有罪之陳
述，經告知被告簡式審判程序之旨，並聽取檢察官、被告等之意
見後，經本院裁定進行簡式審判程序，本院判決如下：
    主  文
梁家豪犯不能安全駕駛動力交通工具罪，處有期徒刑肆月。又犯
過失致人於死罪，處有期徒刑壹年。應執行有期徒刑壹年貳月。
緩刑年。
    犯罪事實
一、梁家豪明知飲酒後，其控制力及注意力均已降低致達無法安
    全駕駛動力交通工具之程度，如仍駕車行駛於道路上，隨時
    將有致他人於死、傷之危險，竟於民國100年3月23日晚上11
    時許，在新竹市○○街之卡拉OK店內飲用威士忌酒半瓶後，
    於翌日（24日）凌晨2 時40分許，已達不能安全駕駛動力交
    通工具之程度，猶從上址駕駛車牌號碼7299-KW 號自用小客
    車，載送友人返回位在新竹市○○路○ 段207 號對面之7-11
    便利商店旁之社區，嗣於100 年3 月24日凌晨3 時3 分許，
    欲在上開地點為左向迴轉而先將車停止於路中央，其起駛欲
    迴轉時，原應顯示左轉方向燈或手勢，注意前後左右有無障
    礙或車輛行人，並應讓行進中之車輛行人優先通行，始得左
    向迴轉，又汽車行駛時，駕駛人應注意車前狀況，隨時採取
    必要之安全措施，且依當時之天候晴朗、夜間有照明、柏油
    路面乾燥無缺陷，亦無障礙物、視距良好等情況，並無不能
    注意之情事，梁家豪因酒後意識模糊，注意力、反應力及操
    控能力均明顯降低情形下，竟疏未注意及此而貿然左向迴轉
    ，致不慎撞擊行經該地由東往西穿越經國路之行人李樹林，
    致李樹林受有腦皮質挫傷（未提及開放性顱內傷口）、胸壁
    挫傷、踝挫傷、頭皮開放性傷口等傷害，經送行政院衛生署
    新竹醫院進行急救，仍於100 年3 月24日上午9 時35分許因
    頭部外傷合併出血不治死亡。梁家豪於肇事後尚停留於現場
    ，向前往現場處理之警員當場承認為肇事人，自首而接受裁
    判。嗣為警對之施以呼氣中酒精濃度測試，測得吐氣所含酒
    精濃度達每公升0.84毫克，始查悉上情。
二、案經新竹市警察局交通隊交安組報告臺灣新竹地方法院檢察
    署檢察官相驗自動檢舉後再由被害人李樹林之兄李明宗、李
    金和告訴偵辦。
    理  由
一、程序部分：
    按除被告所犯為死刑、無期徒刑、最輕本刑為3 年以上有期
    徒刑之罪或高等法院管轄第一審案件者外，於前條第1 項程
    序進行中，被告先就被訴事實為有罪之陳述時，審判長得告
    知被告簡式審判程序之旨，並聽取當事人、代理人、辯護人
    及輔佐人之意見後，裁定進行簡式審判程序，刑事訴訟法第
    273條之1第1 項定有明文。本件被告梁家豪所犯係死刑、無
    期徒刑、最輕本刑為3 年以上有期徒刑以外之罪，其於準備
    程序中就被訴事實為有罪之陳述，經告知簡式審判程序之旨
    ，並聽取公訴人及被告梁家豪之意見後，本院認為適宜進行
    簡式審判程序，合先敘明。
二、認定犯罪事實所根據的證據及理由
（一）被告梁家豪於警詢、偵查及於本院準備程序、簡式審判程
      序時均坦承不諱。其稱略以：伊於100 年3 月23日11點左
      右在新竹市○○街的卡拉OK店和朋友喝威士忌半瓶，喝到
      大約2 點多，駕駛伊父親所有之車牌號碼7299-KW 號之自
      用小客車，要送友人至新竹市○○路○ 段207 號7-11便利
      商店附近的住處，伊先在便利商店前送友人下車後，由路
      邊起步欲迴轉經國路往北（城北街）方向行駛，於迴轉至
      路中時伊向右側看對向車道無來車後繼續迴轉，就與被害
      人即行人李樹林發生碰撞而肇事，因案發當時伊是先向右
      側看對向車道有無來車，等伊回頭過來時就與被害人李樹
      林發生碰撞，所以沒有看見被害人李樹林是從何處行走過
      來等語（見臺灣新竹地方法院檢察署100 年度相字第214
      號相驗卷第6 頁，100 年度偵字第4432號偵查卷第9 頁）
      。
（二）告訴人即被害人李樹林之胞兄李金和於警詢、偵查中之指
      訴。其稱略以：他是被害人李樹林最親近家屬，是被害人
      李樹林的朋友通知他，才知道被害人李樹林發生車禍，事
      故發生當時被害人李樹林在新竹市○○路207 號上班，幫
      人家看店，他過馬路可能是要去買東西等語（見上開相驗
      卷第9 、58頁背面）。
（三）公路監理電子匣門證號汽車駕駛人車籍查詢─基本資料詳
      細畫面、車輛詳細資料報表、新竹市警察局交通隊交安組
      100 年3月24 日道路交通事故現場圖、道路交通事故調查
      報告表（一）、（二）各1 份及新竹市○○○道路交通事
      故照片38張、監視錄影器翻拍照片11張等在卷可參（見上
      開相驗卷第24、25、28至55頁）：佐證本件事故發生經過
      、現場路況及車牌號碼7299-KW 號自用小客車車輛毀損狀
      況。
（四）參酌國外認定標準，對於酒精濃度呼氣已達每公升0.55毫
      克或血液濃度達0.11％以上者，肇事率為一般正常人之10
      倍以上，且呈現判斷力嚴重受損、體能與精神協調力受損
      等情（有法務部88年5月18日（88）法檢字第001669 號函
      文說明及臺灣高等法院檢察署88年11 月彙編之刑法第185
      條之3 酒後駕車「不能安全駕駛」認定標準之相關論文資
      料可資足參），而本件被告梁家豪之呼氣所含酒精濃度測
      試結果高達每公升0.84毫克，且就本件之客觀情狀判斷，
      被告梁家豪於駕駛過程，因【車禍肇事】原因，顯然無法
      正常駕駛；命駕駛人作平衡動作，駕駛人腳步不穩，顯然
      無法正常駕駛；查獲、測試或訊問過程，嫌疑人有含糊不
      清、意識模糊、注意力無法集中、昏睡叫喚不醒等情事；
      因嫌疑人有【酒後駕車】跡象，顯然無法正常駕駛；又查
      獲後命其雙腳併攏，兩手緊貼大腿將一腳向前抬高離地15
      公分，並停止不動30秒，呈現身體前後或左右搖擺不定，
      用手臂來保持平衡；雙腳併攏，雙手向前平伸，閉眼輪流
      使用左右手的食指指間觸摸鼻尖，呈現無法以食指觸碰到
      鼻尖；閉雙眼，30秒內朗誦阿拉伯數字，由1001至1030，
      呈現數錯數目或無法於30秒內朗誦完畢；用筆在兩個同心
      圓之間的0.5 公分環狀帶內，畫另一個圓，呈現畫圓圈不
      完整、不連續或畫在指定範圍外等情事，此有員警製作之
      新竹市○○○道路交通當事人酒精測定紀錄表、汽機車駕
      駛人酒後生理協調平衡檢測紀錄表、刑法第185條之3案件
      測試觀察紀錄表及新竹市警察局舉發違反道路交通管理事
      件通知單影本各1 紙等附卷足資佐憑（見上開相驗卷第14
      、16至18頁），堪認被告梁家豪當時確已達不能安全駕駛
      之程度。
（五）臺灣新竹地方法院檢察署檢察官督同法醫師相驗明確，有
      勘驗筆錄、相驗屍體證明書、法醫驗斷書、新竹市警察局
      交通隊交安組處理相驗案件初步調查報告暨報驗書、行政
      院衛生署新竹醫院100年3月24日就醫證明書、診斷證明書
      各1份及新竹市警察局第一分局100 年3月30日竹市警一分
      偵字第1000007053號函檢附之相驗照片2 份存卷足憑（見
      上開相驗卷第2至4頁含背面、12、13、58至81頁）：證明
      被害人李樹林確因本件車禍受有腦皮質挫傷（未提及開放
      性顱內傷口）、胸壁挫傷、踝挫傷、頭皮開放性傷口等傷
      害，並因頭部外傷合併出血而死亡等情。
（六）按汽車行駛時，駕駛人應注意車前狀況，並隨時採取必要
      之安全措施；汽車迴車前，應暫停並顯示左轉燈光或手勢
      ，看清無來往車輛，並注意行人通過，始得迴轉；另按汽
      車駕駛人飲用酒類或其他類似物後其吐氣所含酒精濃度超
      過每公升0.25毫克或血液中酒精濃度超過百分之0.05以上
      者，不得駕車；道路交通安全規則第94條第3項、第106條
      第5款、第114 條第2款分別定有明文，是被告梁家豪駕駛
      自用小客車在道路上，自應遵守上開道路交通安全規則之
      規定。而依案發當時情形天候晴朗、夜間有照明、柏油路
      面乾燥無缺陷，亦無障礙物、視距良好等情，依被告梁家
      豪之智識、能力，且領有自用小客車之駕駛執照，對於上
      開交通安全規則之規範應屬明悉，又本案車禍事故發生時
      之道路狀況，並無不能注意之情事，被告梁家豪竟酒後駕
      車致不慎撞擊被害人即行人李樹林，堪認被告梁家豪對於
      本件車禍之發生自有過失。又被害人李樹林因本件交通事
      故，而受有頭部外傷合併出血等之傷害而死亡，有上開行
      政院衛生署新竹醫院診斷證明書及臺灣新竹地方法院檢察
      署相驗屍體證明書各1 紙在卷可稽，其死亡結果與被告梁
      家豪前開過失行為間，有相當因果關係，信屬無訛。
（七）綜上，本件事證已明，被告梁家豪上開犯行均堪以認定。
三、論罪科刑：
（一）論罪：核被告梁家豪所為，係犯刑法第185 之3 之酒後駕
      車公共危險罪及同法第276 條第1 項之過失致人於死罪。
（二）數罪併罰：被告梁家豪所犯上開2 罪，犯意各別，行為互
      異，應予分別論罪，合併處罰。
（三）刑罰加重事由：按汽車駕駛人，無駕駛執照駕車、酒醉駕
      車、吸食毒品或迷幻藥駕車、行駛人行道或行經行人穿越
      道不依規定讓行人優先通行，因而致人受傷或死亡，依法
      應負刑事責任者，加重其刑至2 分之1 ，道路交通管理處
      罰條例第86條第1 項定有明文。查本件被告梁家豪係酒醉
      駕車，因而致人死亡，依法應負過失致人於死之刑事責任
      ，所犯過失致人於死罪部分，應依道路交通管理處罰條例
      第86條第1項之規定加重其刑。
（四）刑罰減輕事由（自首）：被告梁家豪於本件犯罪未發覺前
      ，即留置於肇事現場，迨員警前往處理時，當場承認其為
      肇事人，自首而接受裁判，有新竹市○○○道路交通事故
      肇事人自首情形紀錄表1份在卷可稽（見上開相驗卷第 19
      頁），爰依刑法第62條前段之規定減輕其刑，並依法先加
      後減之。
（五）量刑：爰審酌被告梁家豪前無任何刑事前科紀錄，有臺灣
      高等法院被告前案紀錄表1 份可佐，足徵素行良善，其於
      飲酒後已不能安全駕駛，仍不顧公眾之安危，駕駛動力交
      通工具於公眾往來之道路，影響交通安全，且本應注意車
      前狀況，並隨時採取必要之安全措施，而未注意並採取必
      要安全措施，又應注意汽車迴車前，應暫停並顯示左轉燈
      光或手勢，看清無來往車輛，並注意行人通過，始得迴轉
      ，竟疏未注意及此，致不慎撞擊行人即被害人李樹林，造
      成被害人李樹林有受傷致死之結果，對家屬造成無可彌補
      之創傷，然念被告梁家豪事後業與被害人李樹林之胞兄李
      金和成立和解（詳後述），且念其犯後坦認犯行，態度良
      好等一切情狀，分別量處如主文所示之刑，併定其應執行
      之刑，以示懲儆。
（六）緩刑：末查被告梁家豪前於91年間，因妨害自由案件，經
      本院於94年3 月24日以94年度訴字第30號判決判處有期徒
      刑4 月，緩刑2 年，緩刑期滿未經撤銷，前開刑之宣告失
      其效力，與未曾受有期徒刑以上刑之宣告者同，有臺灣高
      等法院被告前案紀錄表1 份可佐，其僅因一時疏失，致罹
      刑典，經此偵、審教訓當應知所警惕，信無再犯之虞，且
      除被害人李樹林家屬業已取得之強制汽車責任險160 萬元
      外，被告梁家豪並已交付被害人李樹林家屬即告訴人李金
      和、李明宗等人55萬元，作為部分賠償收訖等情，此有本
      院100 年7 月20日準備程序筆錄、簡式審判筆錄各1 份附
      卷可稽（見本院卷第11至15頁含背面）；又被告梁家豪於
      本院簡式審判程序中亦當庭表示願捐款新臺幣6 萬元予財
      團法人新竹市私立愛恆啟能中心，經查被告梁家豪已於10
      0 年7 月23日捐款上開款項予上開公益團體，有郵政跨行
      匯款申請書1 紙附於本院卷宗可資佐憑（見本院卷第18頁
      ），顯見被告梁家豪確有悔悟之心，本院因認對其所科處
      之刑，以暫不執行為適當，爰併宣告緩刑3 年，以期自新
      。
四、據上論斷，應依刑事訴訟法第273 條之1 第1 項、第299 條
    第1 項前段，道路交通管理處罰條例第86條第1 項，刑法第
    185 條之3 、第276 條第1 項、第51條第5 款、第62條、第
    74條第1 項第1 款，判決如主文。
本案經檢察官洪期榮到庭執行職務。
中    華    民    國    100    年    7    月    29    日
                  交通法庭    法  官  劉兆菊
以上正本證明與原本無異。
如不服本判決應於收受本判決後10日內向本院提出上訴書狀，上
訴書狀應敘述具體理由。上訴書狀未敘述上訴理由者，應於上訴
期間屆滿後20日內補提理由書狀於本院「切勿逕送上級法院」。
中    華    民    國    100    年    7    月    29    日
                              書記官  許榮成
附錄本案論罪科刑法條：
中華民國刑法第185條之3
服用毒品、麻醉藥品、酒類或其他相類之物，不能安全駕駛動力
交通工具而駕駛者，處1年以下有期徒刑、拘役或科或併科15 萬
元以下罰金。
中華民國刑法第276條
因過失致人於死者，處2年以下有期徒刑、拘役或2千元以下罰金
。
從事業務之人，因業務上之過失犯前項之罪者，處5 年以下有期
徒刑或拘役，得併科3千元以下罰金。